臺灣高等法院刑事判決
108年度重上更一字第4號
上  訴  人
即  被  告  李正華


選任辯護人  許諺賓律師
參  與  人  華健消防有限公司  

代  表  人  何秉宸（原名何永華、何宏展）


參  與  人  統一消防工程有限公司 

代  表  人  李正華
上列上訴人即被告因偽造文書等案件，不服臺灣士林地方法院10
4年度訴字第3號，中華民國104年10月8日第一審判決（起訴案
號：臺灣士林地方檢察署103年度調偵字第313號），提起上訴，
經本院判決後，由最高法院發回更審，本院判決如下：
    主  文
原判決撤銷。
李正華共同連續犯行使偽造私文書罪，處有期徒刑壹年拾月。緩
刑肆年，並應於判決確定後陸個月內向公庫支付新臺幣陸拾肆萬
元。如附表二及附表四所示偽造之印章及印文，均沒收。
華健消防有限公司犯罪所得合計新臺幣壹仟玖佰叁拾萬叁仟元沒
收，於全部或一部不能沒收或不宜執行沒收時，追徵其價額。
統一消防工程有限公司犯罪所得新臺幣陸佰玖拾伍萬壹仟元沒收
，於全部或一部不能沒收或不宜執行沒收時，追徵其價額。
    事  實
一、李正華原係何秉宸（原名何永華、何宏展，另案通緝未到案
    ，且因追訴權時效完成，業經臺灣士林地方檢察署檢察官於
    民國106年7月27日以106年偵緝字476 號不起訴處分確定）
    之妻（嗣於96年間離婚），兩人均為華健消防有限公司（下
    稱華健公司）、統一消防工程有限公司（下稱統一公司）之
    股東，李正華並擔任華健公司之總經理、財務最高主管，同
    時擔任統一公司負責人（董事）、財務主管，何秉宸則擔任
    華健公司負責人（董事），皆實際參與華健公司與統一公司
    之經營，對外並以華健公司名義招攬業務，統一公司則配合
    華健公司投標及營業。詎李正華與何秉宸均明知華健公司無
    資力完成臺灣電力股份有限公司（下稱臺電公司）之自動消
    防工程標案，且未經正群消防有限公司（下稱正群公司）暨
    其負責人周超宇之同意或授權，竟為下列行為：
  ㈠李正華與何秉宸共同意圖為自己及華健公司、統一公司之不
    法所有，並基於行使偽造私文書、詐欺取財及詐欺得利之概
    括犯意聯絡，先後於：
    ⒈91年7月間某日，何秉宸至位於臺北市○○區○○○路○段00號11
      樓之臺灣三菱電機股份有限公司（下稱三菱公司）辦公室
      ，向三菱公司資深副總經理三浦竹嗣佯稱：華健公司承攬
      臺電公司多項自動消防裝設工程，有意將上開工程之各項
      電機設備交由三菱公司承攬，然三菱公司須再將其中安裝
      工程發包予華健公司指定之統一公司、正群公司及久川消
      防安全設備有限公司（下稱久川公司）承攬，如此工程費
      較少，且三菱公司亦須代華健公司給付臺電公司要求之各
      項保證金，暨於得標後先行給付統一、正群、久川等3公
      司（下稱統一等3公司）之工程款等語，致三浦竹嗣陷於
      錯誤，誤認依上述方式交易之利潤可期，乃代表三菱公司
      允依上開條件合作。
    ⒉91年9月間，華健公司投標承攬臺電公司之「雲變字第134 
      號二次變電所自動消防裝設工程」（下稱雲林變電所工程
      ），三菱公司即先後於同年9月4日、27日，將附表一編號
      1、2所示面額合計新臺幣（下同）200萬元之支票共2 紙
      ，分別交予不知情之華健公司某成年職員及翁杰，供華健
      公司執以向臺電公司繳納雲林變電所工程之履約保證金，
      三菱公司再於91年10月9日，委託日商瑞穗實業銀行臺北
      分行（現更名為日商瑞穗銀行股份有限公司臺北分公司，
      下稱瑞穗銀行）簽發如附表一編號3所示「押標金/ 保證
      金連帶保證書」（被保證人華健公司、受益人臺電公司）
      予臺電公司，表明瑞穗銀行同意就華健公司應向臺電公司
      繳納之雲林變電所工程差額保證金744萬8,000元負連帶保
      證責任之旨。
    ⒊91年10月16日前某日，何秉宸在不詳地點，委請不知情之
      成年刻印業者偽刻如附表二所示「正群消防有限公司」及
      「周超宇」之印章各1枚，在如附表二編號1所示工程採購
      承攬契約1紙之立契約人欄依序蓋用上開印章，用以表彰
      正群公司向三菱公司承攬雲林變電所工程等旨，而偽造該
      份具有私文書性質之工程採購承攬契約，再於91年10月16
      日，由何秉宸自行或指示不知情之王學歡持上開偽造之正
      群公司工程採購承攬契約1份，及用印完畢之華健公司、
      統一公司、久川公司雲林變電所工程採購承攬契約共3份
      ，前往三菱公司締約而行使之，足以生損害於三菱公司、
      正群公司暨周超宇。
    ⒋91年11月14日，何秉宸指示不知情之王學歡通知不知情之
      周超宇，以正群公司名義配合向三菱公司請款，李正華亦
      於91年11月間，指示不知情久川公司實際負責人吳宥霖（
      係登記負責人戴雪妙之配偶，原名為吳世陽）以久川公司
      名義配合向三菱公司請款，李正華復於91年11月15日、同
      年月25日，以統一公司名義向三菱公司請款。
    ⒌三菱公司分別匯款如附表一編號4至7所示之金額後，李正
      華旋於91年11月18日，要求不知情之吳宥霖提供久川公司
      提款單及密碼，並指示不知情之華健公司某成年職員於91
      年11月18日、同年月19日，赴台北銀行將附表一編號4所
      示款項提領一空，暨於91年11月18日將其中88萬元、60萬
      元分別存入華健公司設於彰化銀行城東分行之0000000000
      0000號帳戶、土地銀行東台北分行之000000000000號帳戶
      ，另將其中114萬元存入李正華設於第一商業銀行（下稱
      第一銀行）新店分行帳號00000000000號帳戶。李正華又
      於91年11月22日，指示不知情之周超宇將附表一編號5所
      示款項轉匯其中78萬元至統一公司設於第一銀行00000000
      000號帳戶內，暨代償華健公司對第三人之債務17萬元，
      餘款10萬元用以抵付李正華前向正群公司借貸之債務。
    ⒍李正華、何秉宸以上開方式，詐取如附表一編號3所示保證
      利益及編號1至2、4至7所示財物得手。
  ㈡李正華與何秉宸又共同意圖為華健公司、統一公司之不法所
    有，並承前同一詐欺取財及詐欺得利之概括犯意聯絡，先後
    於：
    ⒈91年11月間，華健公司再次投標承攬臺電公司之「苗栗區
      處後龍、田美、大埔變電所自動消防工程」（下稱苗栗變
      電所工程），何秉宸乃以上述相同手法，要求三菱公司提
      供保證書及先行給付統一公司工程款，致三浦竹嗣陷於錯
      誤，而於91年11月18日，委託瑞穗銀行簽發如附表三編號
      1所示「押標金/保證金連帶保證書」（被保證人華健公司
      、受益人臺電公司）予臺電公司，表明瑞穗銀行同意就華
      健公司應向臺電公司繳納之苗栗變電所工程差額保證金38
      0萬元負連帶保證責任之旨，同年月25日，李正華再以統
      一公司名義向三菱公司請款，三菱公司即匯款如附表三編
      號2所示。嗣於同年月28日，何秉宸指示不知情之華健公
      司某成年職員持用印完畢之華健公司、統一公司苗栗變電
      所工程採購承攬契約2紙，前往與三菱公司締約。
    ⒉李正華、何秉宸以上開方式，詐取如附表三編號1所示保證
      利益及編號2所示財物得手。
  ㈢李正華與何秉宸復共同意圖為華健公司之不法所有，並承前
    同一詐欺取財及偽造私文書之概括犯意聯絡，於91年11月間
    ，由何秉宸向三浦竹嗣佯稱：華健公司將投標臺電公司台中
    施工處工程，亦須繳納押標保證金等語，致三浦竹嗣陷於錯
    誤，而於91年11月13日交付面額230萬元之支票1紙（發票日
    ：91年11月13日、付款地：中國國際商業銀行蘭雅分行、票
    號：HL0000000號，下稱保證金支票）予不知情之翁杰。李
    正華、何秉宸取得保證金支票後，於91年12月13日前某日，
    在不詳地點，由何秉宸委請不知情之成年刻印業者偽刻「台
    灣電力股份有限公司台中施工處投標用章」之印章後，在保
    證金支票背面蓋用該印章，表明臺電公司台中施工處同意對
    該支票負擔保責任之旨，而偽造具有私文書性質之該支票背
    書，再由李正華於該支票背面簽名背書後，持至張志明所經
    營位於新北巿新店區中興路三段167號之「中泰當鋪」，轉
    讓予不知情之張志明而行使，用以清償華健公司積欠中泰當
    鋪之債務，足以生損害於臺電公司台中施工處及中國國際商
    業銀行對票款給付審核之正確性。張志明取得上開保證金支
    票後，即存入其設於第一銀行新店分行之00000000000號帳
    戶，並於91年12月13日提示兌現。
二、嗣華健公司取得雲林、苗栗變電所工程標案後，臺電公司以
    送審設計資料不合格未依限改妥且工程進度嚴重落後為由，
    先後於92年2月12日、同年月20日解除雲林、苗栗變電所工
    程採購承攬契約，並沒收附表一編號1、2所示支票，暨向瑞
    穗銀行請求履行附表一編號3、附表三編號1所示金額之保證
    責任，瑞穗銀行給付該等保證金後，轉向三菱公司求償同額
    款項，經三菱公司向臺電公司台中施工處查詢，發現華健公
    司未曾投標臺電公司台中施工處之工程，李正華與何秉宸復
    避不見面，始知受騙。
三、案經三菱公司訴由臺北市政府警察局士林分局報告臺灣士林
    地方檢察署檢察官偵查起訴。
    理  由
壹、證據能力部分：
    檢察官、被告即上訴人李正華（下稱被告）、辯護人對於本
    院作為得心證依據之被告以外之人於審判外陳述，均全部同
    意作為證據，本院審酌各項證據作成時之狀況，認為並無不
    可信或不適當之情事，依刑事訴訟法第159條之5第1項規定
    ，均有證據能力。至其餘非供述證據，本院查無有何違反法
    定程序取得之情形，應認俱有證據能力。
貳、實體部分：
一、訊據被告固坦承與何秉宸原為配偶關係，且為華健公司股東
    ，並協助何秉宸經營華健公司，在華健、統一公司負責財務
    事務；其曾看過就雲林、苗栗變電所工程向告訴人三菱公司
    請款之計價單，於91年間亦知統一公司有與告訴人簽約；又
    其有在保證金支票背面背書，亦曾執華健公司之支票或第三
    人之客票向張志明周轉資金等情，惟矢口否認有何行使偽造
    私文書、詐欺取財或詐欺得利之犯行。
　㈠被告辯稱：我或何秉宸並未偽刻正群公司印章，正群公司負
    責人周超宇向告訴人請款、配合領款予華健公司，豈有不知
    正群公司與告訴人簽訂雲林變電所工程之工程承攬契約之事
    ；工程部分一直有在做、在標，只是增加告訴人雲林、苗栗
    變電所工程，並依進度向告訴人請款，僅因資金周轉不靈導
    致骨牌效應跳票，未能履約完工；我不知華健公司未投標臺
    電公司台中施工處工程，但何秉宸一拿到告訴人230萬元之
    保證票後即指示我背書，作為向中泰當鋪張志明清償借款之
    擔保，並請中泰當鋪先勿軋票，可見何秉宸仍在為公司資金
    缺口調度而努力，此均非一開始即有不法所有之意圖進行詐
    欺云云(見本院卷第44頁背面至第45頁背面)。
　㈡辯護人除以同旨置辯外，另為被告辯護稱略以(本院卷第106
    至112頁、第224至225頁)：
　  ⒈華健公司與告訴人於案發前已有多次合作案例，且案發時
      華健、統一公司有多筆工程應收帳款計達4489萬餘元，扣
      掉雲林及苗栗變電所全部工程款後，仍有2300餘萬元應收
      帳款未收回，本案確實僅因周轉不靈，始無法完成上開雲
      林、苗栗變電所工程，並無詐欺情事。
    ⒉華健、統一公司之工程招攬及施工事宜，實際均由何秉宸
      負責及調配，證人郭滿滿也說合約大部分是何秉宸或王學
      歡拿到告訴人公司簽約用印，可見非被告所為，被告是工
      程外行並未參與，僅配合何秉宸指示負責公司財務管理，
      並不知悉其餘事項，未從中獲取利益。
    ⒊華健公司於91年9至11月間，確有施作雲林變電所工程，告
      訴人亦係依工程進度給付工程款，僅因嗣後發生跳票周轉
      不靈，始無力完成，應屬民事違約問題。
    ⒋被告未偽刻正群公司之大小章，亦未持上開工程採購承攬
      契約書與告訴人締約，且被告親姐姐李佩華及李佩華之女
      與周超宇一同經營正群公司，彼等並為執行正群公司最主
      要業務之人，並從正群公司同意配合華健公司向告訴人請
      款、開發票、繳稅，理應知悉何秉宸以正群公司名義與告
      訴人簽立工程採購承攬契約書之事，因此並無行使偽造私
      文書之情事。
    ⒌被告於華健公司投標苗栗變電所工程、於將上述保證金支
      票背書交予張志明時，雖知悉華健公司財務有缺口，但認
      為係何秉宸藉此填補資金缺口，並非自始即有詐欺意圖。
    ⒍被告也無偽造臺電公司台中施工處印文，被告於上述保證
      金支票背書已構成背書連續，大可逕將支票交付他人，無
      須在其上背書而自曝姓名及犯罪手段。
二、經查：
  ㈠被告原係何秉宸之配偶（於96年間離婚），2人均為華健公司
    （業於95年11月20日經廢止登記）、統一公司股東；被告擔
    任華健公司財務最高主管與統一公司負責人即董事、財務主
    管，何秉宸則為華健公司負責人即董事，其等皆實際參與華
    健公司與統一公司經營，對外並以華健公司名義招攬業務，
    統一公司則配合華健公司投標及營業等情，業據被告於偵查
    與原審審理時坦認在卷（見偵緝卷第20、47、103頁；調偵
    卷第39頁；訴字卷第15至17、198至200頁背面），並經證人
    即華健公司職員王學歡、翁杰及正群公司負責人周超宇分別
    於偵查中及原審時述無訛（見偵字卷第284至286頁；訴字卷
    第97至98頁、第103頁、第104至106頁、第108頁、第151頁
    ），且有被告個人戶籍資料查詢結果、華健公司與統一公司
    董監事（經理人）資料查詢暨公司登記基本資料查詢資料、
    華健公司登記案卷影本各1份附卷可稽（見偵字卷第261至26
    8頁、訴字卷第139頁、華健公司案卷影本）。
  ㈡關於事實一㈠之客觀事實，業據證人即時任三菱公司資深副總
    經理三浦竹嗣、三浦竹嗣之助理郭滿滿、周超宇、吳宥霖、
    戴辰晏分別於警詢、偵查、原審及本院時證述明確（見偵字
    卷第6至8頁、第11至16頁、第19頁、第23至24頁、第26至30
    頁、第33頁、第193至195頁、第251至252頁；偵緝字卷第10
    4頁；訴字卷第150頁、第152頁；本院更一字卷第194至198
    頁背面），並據被告於偵查及原審時供承統一公司未承攬三
    菱公司工程，僅係配合華健公司簽立工程採購契約書等情不
    諱（見偵緝字卷第20至21頁、訴字卷第200頁背面），且有
    三菱公司與華健公司及統一等3公司之工程採購承攬契約、
    正群公司變更登記表及章程、附表一編號1至2所示支票暨翁
    杰簽收紀錄、臺電工程臺灣三菱電機支出一覽表、雲林變電
    所工程承攬契約、華健公司91年9月23日（90）健工工字第0
    923號函、臺電公司雲林區營業處91年10月1日雲區總事發字
    第911000119Y號函、瑞穗銀行91年10月9日押標金/保證金連
    帶保證書、臺電公司雲林區營業處保證金收據/保管聯、瑞
    穗銀行104年3月30日瑞穗字第（104）147號函、華健公司傳
    真聯絡用函、統一公司匯款資料回函、活期存款存摺封面、
    臺北銀行91年11月22日入戶電匯回條暨存款明細、中國國際
    商業銀行金融EDI對帳明細表、久川公司匯款資料回函、中
    國國際商業銀行91年11月18日國內匯款申請書、臺北銀行91
    年11月18日無摺存入收款存根、正群公司匯款資料回函、臺
    北銀行91年11月22日入戶電匯回條、台北富邦商業銀行股份
    有限公司（下稱富邦銀行）景美分行104年3月31日北富銀景
    美字第1040000005號函暨檢送之各類存款歷史對帳單、第一
    銀行南港分行104年4月8日一南港字第00012號函暨檢送之正
    群公司交易往來明細、第一銀行新店分行104年4月2日一新
    店字第00073號函檢送之統一公司交易往來明細、第一銀行9
    1年11月22日存款存根、華健公司債權人劉瑞敏簽署之收據
    、第一銀行91年11月18日存款存根、富邦銀行景美分行104
    年8月3日北富銀景美字0000000000號函檢送之臺北銀行91年
    11月18日入戶電匯申請書代收入傳票及存摺類存款取款憑條
    、同行91年11月19日存摺類存款取款憑條等影本各1份附卷
    可憑（見偵字卷第57頁、第88至93頁、第104至109頁、第11
    3至115頁、第120頁、第169頁、第182頁、第187至188頁；
    訴字卷第50頁、第50之5至50之7頁、第50之14至50之107頁
    、第52頁、第54頁、第57頁、第59之1頁、第59之11頁、第6
    0之1頁、第60之2頁背面至第60之3頁、第120之1至120之4頁
    、第140至146頁）。
　㈢關於事實一㈡之客觀事實，業據證人三浦竹嗣、郭滿滿、王學
    歡分別於警詢時及偵查中證述屬實（見偵字卷第23頁、第26
    至30頁、第252頁、第285至286頁），並據被告供承統一公
    司未承攬三菱公司工程，僅係配合華健公司簽立工程採購契
    約書等情不諱（見同前卷頁），且有臺電公司92年3月21日
    電核火字第09203002361號函、苗栗變電所工程承攬契約、
    瑞穗銀行91年11月18日押標金/保證金連帶保證書、三菱公
    司與華健、統一公司、久川公司之工程採購承攬契約、臺電
    工程臺灣三菱電機支出一覽表、瑞穗銀行104年3月30日瑞穗
    字第（104）147號函、中國國際商業銀行金融EDI對帳明細
    表1紙、第一銀行新店分行104年4月2日一新店字第00073號
    函檢送之統一公司交易往來明細等影本各1份附卷可稽（見
    偵字卷第44至47頁、第57頁、第93至96頁、第120頁，訴字
    卷第50頁、50之114至50之186頁、第57頁、第60之1頁、第6
    0之2頁背面至第60之3頁）。
  ㈣關於事實一㈢之客觀事實，業據證人三浦竹嗣、郭滿滿、張志
    明分別於警詢、偵查及原審時證述屬實（見偵字卷第28頁、
    第252頁、偵緝字卷第104頁、調偵字卷第26至27頁、訴字卷
    第109至111頁），被告復自承持該保證金支票背書轉讓予張
    志明等情（見調偵字卷第35至36頁、原審卷第15頁、本院上
    訴字卷第44頁背面），並有三菱公司91年11月13日存出保證
    票保管暨退還簽收單、臺電公司臺中施工處92年2月6日D中
    施工務字第9202-0260Y號函、上開保證金支票等影本各1份
    附卷可稽（見偵字卷第46至47頁、第60頁、第101頁）。
  ㈤被告與何秉宸主觀上具有詐欺取財、詐欺得利及行使偽造私
    文書之概括犯意聯絡：
    ⒈上開三菱公司與正群公司間之工程採購承攬契約，係未經
      正群公司同意或授權，而以偽造印文之方法所作成，足以
      生損害於三菱公司、正群公司暨周超宇等情，已如上述，
      且久川、正群、統一公司均未實際承攬三菱公司之工程一
      節，復據證人吳宥霖、周超宇及被告一致供證在卷（見偵
      字卷第14至16頁、第194至195頁，偵緝字卷第20至21頁，
      訴字卷第15至16頁、第152頁、第198頁背面、第200頁背
      面），另何秉宸佯以投標臺電公司臺中施工處工程為由，
      向三菱公司取得保證金支票，再偽造「臺灣電力股份有限
      公司台中施工處投標用章」之背書後，由被告持以背書轉
      讓予張志明以清償華健公司債務等情，亦如上述，足見何
      秉宸要求三菱公司將臺電公司雲林、苗栗變電所工程再發
      包予統一等3公司，並先行給付工程款予統一等3公司，進
      而偽造上開工程採購承攬契約用以締約，暨要求三菱公司
      交付保證金支票用以清償債務，均屬詐偽不實之舉，其主
      觀上自有行使偽造私文書之概括犯意。
　  ⒉華健公司標得上開雲林、苗栗變電所工程未久，即先後於9
      2年2月12日、同年月20日，遭臺電公司以送審設計資料不
      合格未依限改妥且工程進度嚴重落後為由，解除雲林、苗
      栗變電所工程採購承攬契約，並沒收附表一編號1、2所示
      支票，暨向瑞穗銀行請求履行附表一編號3、附表三編號1
      所示金額之保證責任，經瑞穗銀行給付該等保證金後，轉
      向三菱公司求償同額款項等情，有臺電公司104年4月8日
      電配字第1040004736號函檢送之雲林區營業處92年2月12
      日雲區維變發字第00000000Y號函、同處92年2月12日雲區
      維變發字第00000000 Y號函、該公司傳票與票據簽收單、
      苗栗區營業處91年12月18日D苗栗電發字第9112-0210Y號
      函、同處92年1月10日D苗栗電發字第9201-0101Y號函、同
      處92年2月20日D苗栗電發字第9202-0171Y號函、支票、瑞
      穗銀行92年2月20日函、同行04年3月30日瑞穗字第（104
      ）147號函等影本各1份附卷可稽（見訴字卷第50之4頁、
      第50之8頁、第50之10至50之12頁、第50之108至50之110
      頁、第50之113頁、第57頁）；且華健公司標得上開雲林
      、苗栗變電所工程之際，均以三菱公司委由瑞穗銀行開立
      保證書之方式，分別提供差額保證金744萬8,000元及380
      萬元，已如上述，而依上開標案投標須知規定（見訴字卷
      第50之36頁背面、第50-129頁背面），差額保證金為總標
      價與底價之80%之差額，華健公司投標總價分別為1,460萬
      0,040元及670萬3,095元（見訴字卷第50之16-1頁、第50
      之115頁背面至第50之129頁背面），經計算結果，華健公
      司投標價格竟僅分別達底價之52.97%及51.06%（計算式：
      ①雲林變電所工程部分〈投標總價1,460萬0,040元＋差額保
      證金744萬8,000元〉÷80%＝底價2,756萬0,050元，投標總價
      1,460萬0,040元÷底價2,756萬0,050元＝52.97%；②苗栗變
      電所工程部分〈投標總價670萬3,095元＋差額保證金380萬
      元〉÷80%＝底價1,312萬8,869元，投標總價670萬3,095元÷
      底價1,312萬8,869元＝51.06%），顯係以不合理低價搶標
      ；再參諸證人即華健公司秘書王學歡於偵查中明確證稱：
      雲林及苗栗變電所工程均尚未施工，僅雲林部分有派駐工
      地主任，嗣因無法發出薪水，員工均離職，未再進行下去
      等語（見偵字卷第285至286頁）；證人即三菱公司助理郭
      滿滿於偵查中亦證稱：我去現場看，雲林有工人在打水泥
      ，但後來工程就完全停，人跑了，苗栗完全沒有在施作等
      語（見偵字卷第252頁），暨何秉宸屢以上揭虛偽不實手
      段向三菱公司套取現金及不法利益等情，堪認華健公司當
      時財務狀況確已陷於困境，根本無力周轉或承作上開雲林
      、苗栗變電所工程，何秉宸主觀上自具有意圖為自己、華
      健公司、統一公司不法所有及利益，而詐欺取財及詐欺得
      利之概括犯意。
　　⒊被告既實際參與華健與統一公司經營，並掌理兩公司財務
      ，上開雲林、苗栗變電所工程又屬鉅額標案，其於華健公
      司投標之前，自已充分瞭解及掌握兩公司財務狀況、資金
      來源、成本分析、利潤評估等重要關鍵事項，此觀諸證人
      王學歡於偵查中證稱：我通常把價錢準備好，就呈給被告
      等語（見偵字卷第286頁），暨被告於原審時自承：我知
      悉華健公司有投標臺電公司工程，亦知悉三菱公司有提供
      資金予華健公司投標，我曾閱覽該等工程之合約書，並參
      加何秉宸主持之工程相關會議等語自明（見訴字卷第16頁
      ）。詎斯時華健公司財務狀況已陷於困境，無力周轉或承
      作上開雲林、苗栗變電所工程，何秉宸卻以上開諸多虛偽
      不實之舉措向三菱公司詐取現金及保證利益，復以顯不合
      理之低價搶標上開雲林、苗栗變電所工程標案，在在與常
      情相違，被告無視於此，猶一再配合何秉宸所為，甚且指
      示吳宥霖向三菱公司請款，並於三菱公司匯出附表一編號
      4至7所示款項後，指示吳宥霖、周正群配合提款或轉匯款
      項，進而將該等款項轉入自身、華健公司、統一公司之帳
      戶，或用以清償自身或華健公司之債務，並於何秉宸詐得
      上開保證金支票及偽造背書後，持以轉讓予張志明以清償
      華健公司債務，其主觀上顯與何秉宸具有詐欺取財、詐欺
      得利及行使偽造私文書之概括犯意聯絡，殆無疑問。
  ㈥對被告辯解不採之理由：
    ⒈三菱公司先前縱與華健公司有工程合作關係，亦與本案被
      告及何秉宸是否以上開虛偽手法向告訴人詐取財物及不法
      利益無涉，尚難以此執為有利於被告之認定。另被告雖提
      出「應收帳款明細表」，列載華健及統一公司於91年12月
      間尚有應收帳款合計高達數千萬元（見本院上訴字卷第13
      9至142頁），但未一併提出該等應收帳款所屬工程之契約
      書及請款等憑據，已難遽採，且依該明細表所載內容，除
      少數幾筆未結案工程（編號71至73）係於本案發生期間簽
      約者外（其中編號71、73即本案之雲林、苗栗變電所工程
      ），其餘工程之簽約及交貨時間均在本案之前，且相隔已
      有相當時日，尤難憑此遽認華健公司係於標得上開雲林、
      苗栗變電所工程後，始陷於周轉不靈之情形。況以該表，
      適足以證明彼二公司多項工程結案卻有高額應收帳款未能
      收取之前提下，資金難以周轉之窘境實已浮現，被告身為
      華健、統一公司之財務主管，未能就彼時現況為合理之財
      務規劃，緩解前急，反任由何秉宸出面向告訴人以洽接工
      程之方式，訛取工程及保證金款項，供其等周轉，難謂無
      詐欺之情。是辯護意旨執過往多次合作案例及高額應收帳
      款未收回為由認無詐欺情事，尚難憑採。
　　⒉被告既坦承負責處理華健公司與統一公司之財務，並知悉
      華健公司與告訴人過往之合作模式，則對於華健公司投標
      上開臺電公司雲林、苗栗變電所工程，因而相關簽約、告
      訴人提供工程款、保證書及保證金支票等攸關重大資金調
      度之事項，即無諉為不知之理，縱此前出面洽辦簽約者非
      被告本人，亦難遽為有利於被告之認定，遑論被告實際上
      確實有前述之指示正群、久川公司配合向告訴人請款、提
      款及轉匯款項、清償債務等積極作為。是被告猶空言簽約
      一事非被告所為，被告並未參與工程情事，僅係聽從何秉
      宸指示、配合辦理，自身未從中獲利，對本案犯罪毫不知
      悉云云，自不足取。
    ⒊被告再辯稱，本案雲林、苗栗變電所之工程都有施作，並
      依進度向告訴人請款，復舉證人吳宥霖、郭滿滿、王學歡
      之證詞為佐云云。然依證人郭滿滿、王學歡之證述（參前
      揭㈤⒉），至多證明雲林變電所部分有為施工之前置作業，
      而證人吳宥霖縱於警詢時證述：華健公司有開期票180萬
      給久川公司做為所承包雲林變電所自動消防裝設工程訂金
      ，該工程尚在施工中等語（見偵字卷第15頁），亦難認其
      公司於施工前置作業尚未完成前，有何施作消防工程之可
      能。是從上開三人證詞，均無從認定華健公司承攬雲林、
      苗栗變電所工程，有何實際進行施工之情，且臺電公司嗣
      於92年2月12日、同年月20日，猶以送審設計資料不合格
      未依限改妥且工程進度嚴重落後為由，解除雲林、苗栗變
      電所工程採購承攬契約一節，均如前述，足見上開兩工程
      根本無工程進度可言，三菱公司於91年11月間即給付如附
      表一編號4至7及附表三編號2之工程款，顯係被告與何秉
      宸施用詐術所致，殊不得執此反謂華健公司有依工程進度
      施工，更無從憑此推認華健公司係嗣後周轉不靈始無力完
      工，而認本案僅數單純民事違約問題。
    ⒋按共同正犯之成立，祇須具有犯意之聯絡，行為之分擔，
      既不問犯罪動機起於何人，亦不必每一階段犯行，均經參
      與。本案雖由何秉宸偽造正群公司之工程採購承攬契約書
      ，並持以與告訴人締約行使，惟被告與何秉宸既有犯意聯
      絡，即屬共同正犯，初不因其未下手實行此階段犯行而有
      異。另周超宇事後雖同意配合華健公司向告訴人請款，惟
      其事前不知悉正群公司與告訴人簽立工程採購承攬契約書
      之事，業據其於警詢、偵訊、原審及本院審理時證述綦詳
      （見偵字卷第4至9頁、第193至195頁、原審訴字卷第149
      至153頁、本院更一字卷第194至199頁），其於本院審理
      時更證稱：正群公司有3套大小章，分別為公司登記、銀
      行印鑑、便章，本案係爭正群公司與告訴人簽署之工程採
      購承攬契約上正群公司之大小章，均非上開3套章之印文
      ，依該契約上正群公司之全名都寫錯，顯見不可能係正群
      公司之人員前往用印簽約等語明確（見本院更一字卷第19
      6頁背面、第198頁），核與卷附之正群公司變更登記表及
      章程上之大小章，以及正群公司於第一銀行南港分行之印
      鑑卡顯示之印文內容，顯不相同（見訴字卷第140頁至背
      面、第141至142頁、本院上訴字卷第72至73頁）。證人周
      超宇且證稱：係因曾在華健公司上班之過往情誼，因此受
      何秉宸之請託幫忙，配合向告訴人請款、領款，而未便過
      多詢問等語（見本院更一字卷第195頁背面），是證人周
      超宇前開所述，尚非無據，足徵本案正群公司與告訴人合
      約部分，確係何秉宸以偽刻正群公司大小章方式偽造相關
      工程採購承攬契約書，自堪認被告與何秉宸有此部分行使
      偽造私文書犯行，縱令證人周超宇事後係因配合請款，及
      其公司另有被告之親姊及外甥女為業務，亦難憑此反推其
      事前有同意以正群公司與告訴人締約之情事。
    ⒌華健公司於案發時財務狀況已陷困境，根本無力周轉或承
      作上開雲林、苗栗變電所工程，另何秉宸向告訴人佯稱將
      投標臺電公司台中施工處工程，實際並未投標，已如上述
      ，詎何秉宸猶以虛偽投標事由向告訴人詐取上開保證金支
      票，進而偽造背書，再推由被告持以行使，顯係急欲套現
      紓解華健公司財務窘境。參諸證人張志明於偵查中及原審
      時明確證稱：被告當時係因清償債務而交付上開保證金支
      票，並請我兌現該支票，我拿到該支票即存入銀行等語（
      見調偵字卷第26頁、訴字卷第109頁背面），益見被告與
      何秉宸並無換回該支票之意思。至證人張志明於原審時雖
      證稱：「他們拿給我時叫我先不要軋」云云（見訴字卷第
      110頁背面），然此與上開證述內容明顯不符，且依其一
      再推稱：「何時給我，我忘記了，他們拿給我時叫我先不
      要軋」、「（為何對方叫你先不要軋？）忘記了」等語（
      見訴字卷第110頁），斯時被告究竟有無要求張志明暫緩
      提示該支票，尤非無疑，被告執此辯謂何秉宸原欲待資金
      寬裕時再換回該支票云云，自不足取。
　　⒍再者，何秉宸既未投標臺電公司台中施工處工程，向告訴
      人取得相關之保證金支票後亦未返還，反於該支票背面蓋
      用偽造之臺電公司台中施工處印章後，持向中泰當鋪票貼
      等節，已如前述，足見被告與何秉宸係藉此向告訴人套取
      工程款、保證金支票轉作他用。證人張志明更證述：於本
      案之前，我因被告與何秉宸之資金需求至我中泰當鋪周轉
      而認識彼等，拿票據來周轉之人，我會請對方在票據上背
      書等語明確（見訴字卷第109至110頁）。顯見被告持票向
      當鋪票貼周轉時，勢必得應張志明之要求而背書其上，非
      可任其有不予背書之選擇；況該紙保證票係載有受款人之
      劃線支票（見偵自卷第60頁），於轉讓時本應由受款人即
      台電公司台中施工處為第一背書人，倘未備此要件，證人
      張志明自無可能收受，當為掌理華健、統一公司財務之權
      ，並曾前往中泰當鋪票貼之被告所熟稔。本案華健公司既
      未就臺電公司台中施工處工程投標，則上開保證金支票即
      未交付臺電公司，理應無從由臺電公司台中施工處背書轉
      讓他人，是被告於背書之前，倘未見上開施工處印文，光
      其背書，顯未能構成背書連續而無從向當鋪票貼；倘已有
      上開施工處印文，顯能知悉以該施工處名義背書之不可能
      ，是被告至遲於持向當鋪票貼之際，即知悉前開施工處之
      印文有偽，仍執以前往當鋪票貼行使，縱非其親為偽刻該
      施工處印章用在系爭保證票上，仍足徵其自始即有與何秉
      宸共同行使偽造私文書、詐欺取財之意圖。是其空言不知
      華健公司未標得工程、不知該保證金支票上臺電公司台中
      施工處印章有偽、理解是何秉宸藉此填補資金缺口、並非
      自始即有詐欺意圖，否則至愚也不會親為背書其上、顯露
      犯罪手段云云，均難採信。　    
  ㈦綜上，被告前開辯詞均屬臨訟卸責之詞，委無足採，本案事
    證已臻明確，被告上開犯行已堪認定，均應依法論科。
三、論罪：
  ㈠新舊法比較：
    ⒈查被告行為後，刑法業於94年2月2日修正公布，並自95年7
      月1日起施行。本次刑法修正之比較新舊法，應就罪刑有
      關之共犯、未遂犯、想像競合犯、牽連犯、連續犯、結合
      犯、累犯加重、自首減輕暨其他法定加減事由等一切情形
      ，綜合全部罪刑結果而為比較。其中共同正犯範圍由「實
      施」修正為「實行」（不包括陰謀犯、預備犯），法定罰
      金刑之最低額，由銀元1元提高為新臺幣1,000元，法定罰
      金刑之加減，由原先僅加減最高刑度，修正為最低度刑亦
      須加減，又刪除修正前之連續犯及牽連犯之規定，而修正
      為一罪一罰，另數罪併罰定應執行刑之有期徒刑上限，亦
      由20年提高為30年，經綜合比較結果，修正後規定並未較
      有利於被告。
    ⒉被告行為後，刑法第339條第1項復於103年6月18日修正公
      佈，並自103年6月20日起施行。其中法定刑部分，由修正
      前之「5年以下有期徒刑、拘役或科或併科1,000元以下罰
      金」，提高為修正後之「5年以下有期徒刑、拘役或科或
      併科50萬元以下罰金」，經比較結果，修正後規定並未較
      有利於被告。
　　⒊綜上，應依刑法第2條第1項前段規定，整體適用95年7月1
      日修正前刑法規定論處。
  ㈡核被告就事實一㈠所為，係犯刑法第216條、第210條之行使偽
    造私文書罪、修正前刑法第339條第1項之詐欺取財罪、修正
    前刑法第339條第2項之詐欺得利罪；就事實一㈡所為，係犯
    修正前刑法第339條第1項之詐欺取財罪、修正前刑法第339
    條第2項之詐欺得利罪；就事實欄一㈢所為，係犯刑法第216
    條、第210條之行使偽造私文書罪、修正前刑法第339條第1
    項之詐欺取財罪。起訴書就附表一編號3、附表三編號1部分
    ，雖認涉犯詐欺取財罪名，惟業經公訴蒞庭檢察官於原審時
    更正為詐欺得利罪名（見訴字卷第33至34頁），爰不變更起
    訴法條；又公訴蒞庭檢察官於原審時一併將附表一編號1、2
    部分更正為詐欺得利罪名，惟此部分既係詐取實體財物，應
    構成詐欺取財罪，公訴意旨容有誤會，惟基本社會事實相同
    ，爰變更其起訴法條。
  ㈢被告與何秉宸就上開各犯行間，均有犯意聯絡與行為分擔，
    為共同正犯。
  ㈣被告與何秉宸利用不知情之王學歡、翁杰、周超宇、吳宥霖
    與華健公司成年職員分別對外接洽、製作簽約文書、領取支
    票、處理請款、匯款事宜，並利用不知情之成年刻印業者偽
    刻如附表二編號1及附表四所示之印章，為間接正犯。
  ㈤被告與何秉宸偽造印章、印文所為，均為偽造私文書之部分
    行為，偽造私文書之低度行為，復為行使之高度行為所吸收
    ，均不另論罪。
  ㈥被告先後多次行使偽造私文書、詐欺取財、詐欺得利犯行，
    均時間緊接，所犯各為構成要件相同之罪名，各係基於概括
    犯意反覆而為，均為連續犯，應分別依修正前刑法第56條規
    定論以一罪並加重其刑。
  ㈦被告所犯上開3罪間，具有目的、手段之牽連關係，應依修正
    前刑法第55條規定，從一重之連續行使偽造私文書罪處斷。
    起訴書認應從一重之詐欺取財罪處斷，尚有誤會。
  ㈧公訴意旨雖未敘及事實欄一㈠及㈢之行使偽造私文書部分，惟
    此部分犯行與前揭經起訴論罪之行使偽造私文書及詐欺取財
    、詐欺得利部分，既具有連續犯及牽連犯之裁判上一罪關係
    ，乃為起訴效力所及，本院自得併予審究。
  ㈨公訴蒞庭檢察官於本院審理時雖指稱被告與何秉宸指示吳宥
    霖、周超宇開立不實發票向告訴人請領工程款，亦涉有行使
    業務上登載不實文書罪嫌云云，然依檢察官及告訴人提出之
    證據資料，未見有上開不實之發票，此部分既無客觀事證相
    佐，自難遽認被告成立此部分犯罪，併此敘明。　
叁、撤銷原判決之理由、量刑理由、沒收之說明：
一、原審認本案事證明確，並對被告論罪科刑，固非無見。惟：
  ㈠久川公司與告訴人之工程採購承攬契約上「久川消防安全設
    備有限公司」、「戴雪妙」之印文，雖與卷附久川公司變更
    登記事項卡及章程上之大小章印文不符（見偵字卷第93頁，
    訴字卷第143頁、第145至146頁），惟經本院向告訴人調取
    該契約原本，再向台北富邦銀行景美分行調取久川公司設於
    該分行帳戶之印鑑卡原本後，一併送請法務部調查局鑑定結
    果，兩者之「久川消防安全設備有限公司」及「戴雪妙」印
    文，均屬相同，有該局106年2月16日調科貳字第1060314193
    0號函暨所附鑑定書、鑑定分析表、三菱公司及台北富邦銀
    行景美分行函各1份在卷足憑（見本院上訴字卷第106頁、第
    108頁、第122頁、第124至126頁），公訴蒞庭檢察官指稱上
    開鑑定之印文外框粗細有別一節，應係蓋用印章時力道差異
    所致，尚難執此遽謂鑑定結果不可採，附此敘明。原審誤以
    何秉宸偽刻該等印章蓋用而成，進而認該等印文為偽造印文
    ，併予宣告沒收，尚有未洽。至於被告及何秉宸有無盜用久
    川公司大小印章之嫌？衡諸證人吳宥霖於警詢時及偵查中均
    未明確指證上開工程採購承攬契約之「久川消防安全設備有
    限公司」及「戴雪妙」印文為偽造者（見偵字卷第13頁、第
    194頁），且考諸公司於銀行申設帳戶所使用之印鑑章與公
    司現金財務動支有關，乃重要事務，衡情他人無從隨意取得
    使用，證人吳宥霖雖證稱其不知此事或不知工程採購承攬契
    約上之公司及負責人印章是何人提供蓋用等語（見偵自卷第
    13頁），然以證人吳宥霖復證述久川公司曾收受華健公司就
    雲林變電所自動消防裝設工程之訂金支票180萬元一情（見
    偵字第15頁），並聽從被告指示、配合華健公司向告訴人請
    款後，全額提領供被告調度分配使用等節，尚難排除久川公
    司事前即已知悉華健公司以久川公司之名義，向告訴人承攬
    雲林變電所關於自動消防裝設工程之可能性，從而即難認系
    爭工程採購承攬契約上所蓋用之久川公司銀行印鑑大小章，
    係何秉宸未經同意或授權所盜用，亦一併敘明。
  ㈡被告行為後，刑法關於沒收部分業於105年7月1日修正施行，
    其中犯罪所得沒收部分，原審未及適用，亦有未洽（詳下述
    ）。
  ㈢被告上訴以前詞否認犯罪，固無理由（如前述），然原判決
    既有可議之處，即屬無可維持，應由本院撤銷改判。
二、量刑之理由：
  ㈠爰以行為人責任為基礎，審酌被告行為時年值青壯，卻不思
    以正當方法經營公司，遇有資金缺口、周轉情事，未見思忖
    謹慎規劃財務，異想謀取不法財物及利益，而與原配偶何秉
    宸共同以上揭非法方法，向告訴人詐取高額現金、支票及保
    證利益，非但使告訴人受有諸多財產損害，亦危害金融秩序
    與交易安全，兼衡其素行、受有專科教育之智識程度、現職
    收入不高、尚需撫養照顧之人口、家庭經濟生活狀況不佳，
    暨犯罪之動機、目的、手段、與何秉宸之分工、所生危害及
    犯後態度等一切情狀，併參酌被告嗣於原審時與告訴人達成
    和解賠償60萬元，已獲告訴人諒解等情，有和解筆錄、刑事
    陳報狀及匯款申請書在卷足憑（見訴字卷第66頁、第161至1
    62頁），量處如主文第2項所示之刑，以資懲儆。
  ㈡被告行為後，中華民國96年罪犯減刑條例固於96年7月4日制
    定公布，並於同月16日施行，惟被告所犯罪名包含同條例第
    3條第1項第15款之「刑法第339條之罪」，復經本院宣告逾
    有期徒刑1年6月之刑者，自不得減刑，附此敘明。
  ㈢緩刑之理由：
    ⒈按未曾因故意犯罪受有期徒刑以上刑之宣告，且受2年以下
      有期徒刑、拘役或罰金之宣告，而以暫不執行為適當者，
      得宣告2年以上5年以下之緩刑，刑法第74條第1項第1款定
      有明文。被告於90年間，因違反稅捐稽徵法等案件，經臺
      灣臺北地方法院判處應執行有期徒刑5月，緩刑2年確定，
      嗣緩刑期滿未撤銷，其刑之宣告失其效力，此外未曾因故
      意犯罪受有期徒刑以上刑之宣告，有本院被告前案紀錄表
      在卷足憑（見本院卷第27至28頁背面），其因負責處理華
      健公司及統一公司財務，而配合何秉宸為上揭犯行，以致
      觸犯刑章，犯罪情節尚非重大，且對客觀犯罪事實未多作
      無謂爭執，復與告訴人達成和解，並賠償部分損害，且獲
      告訴人諒解，本院因認其經此偵、審程序及刑之宣告後，
      當知所警惕，信無再犯之虞，上開對被告宣告之刑，以暫
      不執行為適當，爰依刑法第74條第1項第1款規定，併予宣
      告緩刑4年，用啟自新。
    ⒉次按緩刑宣告，得斟酌情形，命犯罪行為人向公庫支付一
      定之金額，刑法第74條第2項第4款定有明文。本院審酌被
      告雖非本案主導者，然其所為除損害告訴人外，亦危害金
      融秩序與交易安全，為使其確實醒悟自身過錯，並對公益
      有所彌補，爰命其應自本判決確定之日起6個月內，向公
      庫支付如主文第2項所示之金額。
三、沒收部分：
  ㈠偽造印章及印文之沒收：
    ⒈如附表二編號1所示偽造之「正群消防有限公司」、「周超
      宇」印章各1枚暨以該等印章蓋印而偽造之印文各1枚，以
      及如附表四所示偽造之「台灣電力股份有限公司台中施工
      處投標專用」印章1枚暨以該印章蓋印而偽造之印文1枚，
      雖未扣案，惟不能證明業已滅失，不問屬於犯人與否，均
      應依刑法第219條規定，宣告沒收。
    ⒉未扣案如附表二所示工程採購承攬契約書及附表四所示保
      證金支票上之偽造私文書，固係被告與何秉宸犯罪所生之
      物，然該等契約書及支票業經行使交予告訴人、張志明，
      已非被告或何秉宸所有之物，爰不予宣告沒收。
  ㈡犯罪所得之沒收：
    ⒈查被告行為後，刑法關於沒收部分業於105年7月1日修正施
      行，其中修正第2條第2項規定：「沒收、非拘束人身自由
      之保安處分適用裁判時之法律」，並增訂第38條之1第1項
      規定：「（第1項）犯罪所得，屬於犯罪行為人者，沒收
      之。但有特別規定者，依其規定。（第2項）犯罪行為人
      以外之自然人、法人或非法人團體，因下列情形之一取得
      犯罪所得者，亦同：一、明知他人違法行為而取得。二、
      因他人違法行為而無償或以顯不相當之對價取得。三、犯
      罪行為人為他人實行違法行為，他人因而取得。（第3項
      ）前二項之沒收，於全部或一部不能沒收或不宜執行沒收
      時，追徵其價額。（第4項）第一項及第二項之犯罪所得
      ，包括違法行為所得、其變得之物或財產上利益及其孳息
      。（第5項）犯罪所得已實際合法發還被害人者，不予宣
      告沒收或追徵。」
    ⒉被告與何秉宸共同向告訴人詐取如附表一編號4所示之工程
      款，依現存卷證僅得證明被告取得其中114萬元，又如附
      表一編號5所示之工程款，被告則取得抵償其積欠正群公
      司10萬元債務之財產上利益，兩者合計為124萬元，已如
      上述。經考量被告嗣與告訴人達成和解，已依約給付60萬
      元，並獲告訴人諒解等情，除其中60萬元可認已實際合法
      發還被害人毋庸宣告沒收外，倘對其餘64萬元仍宣告沒收
      ，實有過苛之虞，爰依刑法第38條之1第5項、第38條之2
      第2項規定均不予宣告沒收。
    ⒊被告與何秉宸共同向告訴人詐取如附表一編號1（130萬元
      ）、編號2（70萬元）所示之支票，係供參與人華健公司
      繳予臺電公司，充作雲林變電所工程之履約保證金；又如
      附表一編號3（744萬8,000元）、附表三編號1（380萬元
      ）所示之保證書，係供參與人華健公司向臺電公司投標雲
      林、苗栗變電所工程之履約保證之用；又如附表一編號4
      所示之工程款（472萬5,000元），依現存卷證及被告所述
      ，指定匯款後之餘款210萬5,000元應係用於華健公司物料
      款跟薪資等語（見本院更一字卷第279頁），因得證明參
      與人華健公司取得358萬5,000元（即彰化銀行帳戶部分匯
      入88萬元＋土地銀行帳戶部分匯入60萬元＋餘款210萬5,000
      元）；又如附表一編號5所示之工程款，其中17萬元用以
      抵償參與人華健公司對第三人之債務；又上開告訴人提供
      華健公司投標臺電公司台中施工處標案之保證金支票（23
      0萬元），係由被告持以背書轉讓予張志明，以清償參與
      人華健公司積欠之債務，均如上述，自屬「因他人違法行
      為而無償取得」之違法行為所得或財產上利益，應依刑法
      第38條之1第2項第2款、第3項規定，對參與人華健公司宣
      告沒收此部分犯罪所得合計1,930萬3,000元，於全部或一
      部不能沒收或不宜執行沒收時，追徵其價額。
    ⒋被告與何秉宸共同向告訴人詐取如附表一編號5所示之工程
      款，其中78萬元由參與人統一公司取得，又如附表一編號
      6（417萬1,000元）、編號7（55萬元＋23萬8,000元）及附
      表三編號2（121萬2,000元）所示之工程款，亦由參與人
      統一公司取得，已如上述，自屬「因他人違法行為而無償
      取得」之違法行為所得，應依刑法第38條之1第2項第2款
      、第3項規定，對參與人統一公司宣告沒收此部分犯罪所
      得合計695萬1,000元，於全部或一部不能沒收或不宜執行
      沒收時，追徵其價額。
    ⒌參與人統一公司代表人即被告雖以前詞否認犯罪，惟業經
      本院逐一論駁如上，其所辯均不足採信。另參與人華健公
      司代表人何秉宸經合法傳喚無正當理由未到庭，爰不待其
      陳述逕行判決。
據上論斷，應依刑事訴訟法第369條第1項前段、第364條、第299
條第1項前段、第300條、第455之24條，刑法第2條第1項前段、
第2項、第216條、第210條、第219條、第74條第1項第1款、第2
項第4款、第38條之1第1項、第2項第2款、第3項，103年6月18日
修正前刑法第339條第1項、第2項，94年2月2日修正前刑法第28
條、第56條、第55條後段，判決如主文。
本案經檢察官吳宗憲提起公訴，檢察官孫治遠到庭執行職務。
中　　華　　民　　國　 109　　年　　2 　　月　　6 　　日
                  刑事第二十一庭審判長法　官  許宗和
                                      法　官  章曉文
                                      法　官  黃玉婷
以上正本證明與原本無異。
如不服本判決，應於收受送達後20日內向本院提出上訴書狀，其
未敘述上訴之理由者並得於提起上訴後20日內向本院補提理由書
（均須按他造當事人之人數附繕本）「切勿逕送上級法院」。
                                      書記官  傅國軒
中　　華　　民　　國　　109 　年　　2 　　月　　10　　日
附錄：本案論罪科刑法條全文
中華民國刑法第210條
（偽造變造私文書罪）
偽造、變造私文書，足以生損害於公眾或他人者，處 5 年以下
有期徒刑。
中華民國刑法第216條
（行使偽造變造或登載不實之文書罪）
行使第 210 條至第 215 條之文書者，依偽造、變造文書或登載
不實事項或使登載不實事項之規定處斷。
修正前中華民國刑法第339條
（普通詐欺罪）
意圖為自己或第三人不法之所有，以詐術使人將本人或第三人之
物交付者，處 5 年以下有期徒刑、拘役或科或併科 1 千元以下
罰金。
以前項方法得財產上不法之利益或使第三人得之者，亦同。
前二項之未遂犯罰之。

附表一：
編號 支票發票日/保證書日期/ 給付種類 金額 備    註 1 發票日91年9 月4 日 發票人為臺北銀行天母分行，票號TM0000000 號之支票1 紙 130萬元 作為履約保證金使用。嗣經臺電公司沒收。 2 發票日91年9 月26日 發票人為中國國際商業銀行蘭雅分行，票號38194 號之支票1紙 70萬元 同上。 3 保證書日期91年10月9 日 瑞穗銀行FJHDGL01492 號押標金/ 保證金連帶保證書1 紙 744萬8,000元 作為差額保證金使用。嗣經臺電公司於92年2 月12日請求履行保證責任，據瑞穗銀行開立支票償付完畢。 4 匯款單及無褶存款單 銀行匯款 472萬5,000 元 由久川公司請款後，於91年11月18日分2次（200 萬元及272萬5,000元）匯款及無褶存款至久川公司設在臺北銀行景美分行帳號000000000000號帳戶內完成。 5 匯款單 銀行匯款 105萬元 由正群公司請款後，於91年11月22日匯款至正群公司設在第一銀行南港分行帳號00000000000 號帳戶內完成。 6 匯款單 銀行匯款 417萬1,000元 由統一公司請款後，於91年11月22日匯款至統一公司設在第一銀行新店分行帳號00000000000 號帳戶內完成。 7 匯款單及電子匯款 銀行電子系統匯款 ⑴55萬元 ⑵23萬8,000元 1.由統一公司請款後，於91年11月27日匯款至統一公司上開第一銀行新店分行帳戶內完成。 2.與附表三編號2 一同匯款，共200 萬元。 

附表二：
編號 偽造之私文書名稱 偽造或盜用之印章及數量 偽造之印文及數量 卷證出處 1 立契約人為正群公司與三菱公司之「工程採購承攬契約」1 份 偽造「正群消防有限公司」、「周超宇」印章各1枚 立契約人欄內蓋印之「正群消防有限公司」、「周超宇」印文各1 枚 偵字卷第92頁 



附表三：
編號 保證書日期 給付種類 金    額 備    註 1 保證書日期91年11月18日 瑞穗銀行FAHDGL01541 號押標金/ 保證金連帶保證書 380萬元 作為差額保證金使用。嗣經臺電公司於92年4 月16日請求履行保證責任，據瑞穗銀行開立支票償付完畢。 2 電子匯款 銀行電子系統匯款 121萬2,000元 1.由統一公司請款後，於91年11月27日匯款至統一公司上開第一銀行新店分行帳戶內完成。 2.與附表一編號7 一同匯款，共200 萬元。 

附表四：
偽造之私文書名稱 偽造之印章及數量 偽造之印文及數量 卷證出處 於付款人為中國國際商業銀行蘭雅分行、票號HL0000000 號、發票日91年11月13日、面額230 萬元之支票背面上偽蓋「臺灣電力股份有限公司台中施工處投標用章」之偽印文而偽造之背書1 紙 「台灣電力股份有限公司台中施工處投標用章」之印章1 枚 如「偽造之私文書名稱」欄所示支票背面蓋印之「台灣電力股份有限公司台中施工處投標用章」印文1 枚 偵字卷第60頁